【裁判字號】    95,上易,497
【裁判日期】    951005
【裁判案由】    詐欺
【裁判全文】
臺灣高等法院高雄分院刑事判決         95年度上易字第497號
上  訴  人
即  被  告  丙○○
                    （
上列上訴人因詐欺案件，不服臺灣高雄地方法院94年度易字第17
86號中華民國95年5 月30日第一審判決（起訴案號：臺灣高雄地
方法院檢察署94年度偵緝字第2048號），提起上訴，本院判決如
下：
    主  文
原判決撤銷。
丙○○連續意圖為自己不法之所有，以詐術使人將本人之物交付
，處有期徒刑肆年。
    事  實
一、丙○○基於意圖為自己不法所有之概括犯意，自民國92年11
    月間起至93年3 月間止，藉口在高雄市三民區○○○路333
    之2 號隆峰寺學佛懺悔惡業，取得隆峰寺出家眾信任，旋即
    利用其在隆峰寺看顧山門修行之機會，連續對隆峰寺信徒及
    出家眾為下列詐欺犯行：
(一)、於92年11月間，分別向隆峰寺出家眾「證慧師」即戊○○、
    信徒己○○及庚○○佯稱其與某真實姓名年籍不詳綽號「總
    管」之成年證券業者熟識，可投資融資融券之丙種股票買賣
    ，每股新台幣（下同）20萬元，每週可獲利潤百分之十，誘
    使戊○○等人集資投資，使戊○○、己○○與庚○○因而陷
    於錯誤，戊○○與己○○姊妹不疑有詐，遂自92年11月7 日
    起至93年3 月4 日止，陸續於附表編號1 至4 、6 所示之時
    間，轉匯附表1 至4 、6 所示款項至戊○○所有華南商業銀
    行帳號000000000000號帳戶，由戊○○轉交丙○○，或由戊○○將前開帳戶轉交丙○○保管，由丙○○自行提領帳戶內
    之款項；另由己○○於附表編號5 、7 至15所示之時間，自
    行轉匯款項至丙○○所有中華郵政帳號00000000000000號帳
    戶、中國信託商業銀行北高雄分行帳號000000000000帳戶內
    ；庚○○則交付現金20萬元予丙○○，期間丙○○曾4 、5
    度給付庚○○利息，每次1 萬元，嗣於93年3 月4 日，丙○○即避不見面，行方不明，戊○○、己○○及庚○○始知受
    騙。
(二)、丙○○復於92年11、12月間，向戊○○佯稱已標得郵局制服
    承包工程，需要大筆押標金，戊○○不疑有他，見丙○○需
    款恐急，遂答應投資該項標案，並指示丙○○將伊投資融資
    融券股票買賣中之100 萬元轉撥為投資資金，己○○聞言，
    亦有意參與，並指示丙○○將伊投資融資融券股票買賣之款
    項，挪用200 萬元供作該項投資金額；丙○○又於93年1 、
    2 月間，以其標得郵政總局員工制服及訓練班床單清洗工作
    ，需要押標金500 萬元，93年3 月4 日即可取得郵局給付之
    頭期款，屆時可返還借款等語，向丁○○○誆借200 萬元，
    致丁○○○陷於錯誤，借款200 萬元予丙○○，嗣屆期丙○○未還款，復避不見面，經丁○○○向高雄郵局查詢，得知
    該局未曾辦理上開招標案件，始知受騙。
(三)、丙○○又於93年1 月間，向庚○○佯稱：隆峰寺有意出售該
    寺所有，登記於法師即劉秀枝名下，位在高雄市左營區○○○路525 號之2 、之3 房屋，邀約庚○○出資300 萬元合資
    購買，致庚○○陷於錯誤，接續於93年1 月12日、同年2 月
    6 日及2 月25日轉匯100 萬元、90萬元及60萬元至丙○○所
    有高雄郵局28支局帳號00000000000000號帳戶、中國信託商
    業銀行帳號00000000000000號帳戶，並於93年3 月1 日提領
    現金30萬元交予丙○○，共計280 萬元，詎丙○○取得上開
    款項後，自93年3 月4 日起即避不見面，經庚○○向隆峰寺
    查詢結果，始知受騙。
二、案經己○○訴由臺灣高雄地方法院檢察署檢察官偵查起訴。
    理  由
壹、程序方面
    證人即告訴人己○○、被害人庚○○、丁○○○偵查中陳述
    之證據能力：
    按證人依法應具結而未具結，其證言不得作為證據，刑事訴
    訟法第158 條之3 定有明文；申言之，證人除有法定不得令
    具結之事由外，均應於供前或供後使其具結，並應於具結前
    ，告以具結之義務及偽證罪之處罰，用以擔保證人之證言，
    係據實陳述而無匿、飾、增、減。檢察官偵查中，或審理事
    實之法院於調查、審理時，訊問證人而違背應命具結之規定
    ，未使證人於供前或供後具結，則該證人供述之證言，既欠
    缺法定程序要件，不足以擔保其真實性，自非合法調查所取
    得之證據資料，應無證據能力，不得作為判斷之依據，最高
    法院90年臺上字第2591號判決要旨參照。本件告訴人己○○
    、被害人庚○○、丁○○○於偵查時所為之陳述，性質上均
    屬於證人之證言，惟依卷附之偵查筆錄所載，檢察官於偵查
    中訊問告訴人己○○、被害人庚○○及丁○○○時，並未向
    渠等告以具結之義務及偽證罪之處罰，且未於供前或供後使
    其具結，有該期日偵訊筆錄在卷可稽，是依前揭說明，該偵
    訊筆錄有關告訴人己○○、被害人庚○○、丁○○○之證詞
    部分，無證據能力，本院自不得採為判斷之依據。
貳、實體方面
一、上訴人即被告丙○○固不諱言有向告訴人己○○、被害人戊○○取得如附表所示之金錢，向庚○○及丁○○○處分別取
    得280 萬元及200 萬元，及與庚○○合資購買房屋之事實，
    惟矢口否認有何詐欺犯行，辯稱：告訴人己○○、被害人戊○○、庚○○及丁○○○皆是因投資融資融券之丙種股票買
    賣，經由伊交付投資款項予「總管」，而且戊○○及丁○○○，均是綽號「會長」之人找來的，伊一開始並不知道，後
    來戊○○及丁○○○知道伊投資丙種股票，遂表示渠等亦要
    加入，戊○○並找來其妹己○○，故並非伊主動邀渠等投資
    ；又伊僅係將渠等投資之金額轉交給「總管」之人，93年3
    月4 日伊被「總管」倒債，始避不見面，故伊並未行騙。另
    告訴人己○○、被害人戊○○、丁○○○提出之金額，均係
    透過伊用以投資融資融券之丙種股票賣賣，並非投資郵局標
    案工程款項。又庚○○並未提出合夥之資金，其所交付之28
    0 萬元，係追加投資丙種股票的錢，非合資購買房屋之款項
    云云。
（一）事實欄一、(一)部份：
(一)、被告曾於附表各該編號所示時間，向告訴人己○○及被害人
    戊○○收取如附表各該編號所示之金額，及於92年11月間，
    向庚○○收取20萬元事實，業據被告於本院供承不諱（本院
    95年8 月4 日準備程序筆錄第2 頁），核與告訴人己○○於
    警詢、被害人戊○○、庚○○於原審證述相符（警卷第1 頁
    反面；原審卷第60、150 頁）大致相符，復有臺北市政府警
    察局文山第二分局受理各類案件紀錄表、臺北市政府警察局
    文山第二分局景美所受理刑事案件報案三聯單各1 紙、郵政
    國內匯款執據6 紙、中國信託商業銀行存款系統歷史交易查
    詢報表1 紙、中華郵政股份有限公司高雄郵局95年4 月20日
    南營字第0952001464號函暨被告所有帳號00000000000000號
    帳戶立帳申請書暨交易清單各1 份（警卷第25至34頁；原審
    卷第49、208 頁）在卷可考，自堪信為真實。
(二)、又被告係以其友人「總管」可投資丙種股票買賣，每股20萬
    元，每週可獲利百分之十之高額利潤為名，誘使告訴人己○○、被害人戊○○、庚○○等人投資，使渠等陷於錯誤，因
    而交付款項參與投資等情，業據證人即告訴人己○○於警詢
    時證述：伊於92年11間認識被告，在被告邀約下以融資方式
    買賣股票，被告告知投資回收利潤約為每星期百分之十，當
    時伊本人即持40萬元投資，1 週後回收4 萬元，伊不疑有詐
    ，即陸續匯款或面交總計1,392 萬元予被告，所匯款項皆為
    被告所提領等語（見警卷第1 頁反面）；及於原審審理時結
    證稱：伊係透過伊姊姊戊○○認識被告，並參加被告融資融
    券股票買賣之投資，伊將．．．款項交予被告，投資金額總
    計數百萬元，戊○○投資部分係戊○○自行給付，被告只有
    告訴伊有一個「總管」在作丙等語（見原審卷第97頁）；證
    人戊○○於原審審理時結證稱：伊將金錢寄放己○○處，伊
    有意取回投資，己○○聞訊，即自行與被告聯繫投資事宜，
    伊總共投資160 萬元，其中50萬元是隆峰寺師公的，伊皆未
    向被告收取利息，並指示被告將利息加入本金繼續投資等語
    （見原審卷第150 至151 頁）等語甚詳；另告訴人己○○起
    初投資之款項，係匯入伊姊姊戊○○華南銀行帳戶，再由戊○○轉交被告乙節，亦據證人己○○於原審審理時結證稱：
    伊轉匯之款項，部分係戊○○寄放伊處，伊退還戊○○，再
    由戊○○交予被告投資，部分係伊投資款項，最初伊係將伊
    投資部分之金額轉匯至姊姊戊○○帳戶，由戊○○轉交被告
    ，嗣後由伊直接轉匯至被告帳戶，無法分辨哪些款項是伊幫
    戊○○保管，那些是伊透過戊○○交予被告，伊於警詢時僅
    係將伊匯予被告之款項羅列等語屬實（見原審卷第103 、14
    9 頁），被告亦自承曾向告訴人己○○及被害人戊○○、庚○○表示，所交付款項均交予「總管」之人乙節，足認告訴
    人己○○及被害人戊○○、庚○○上開證述，洵非子虛。
(三)、被告雖以伊友人即綽號「總管」之陳姓女子，專門從事丙種
    融資，告訴人己○○、被害人庚○○及戊○○等人在隆峰寺
    即透過隆峰寺綽號「會長」之引介，由伊將渠等投資金額放
    款予「總管」賺取利潤，渠等有的拿現金，有的匯款至伊帳
    戶，再由伊轉交「總管」，利息是「總管」交現金予伊，再
    由伊轉交放款人，與「總管」皆相約在寺院或洗衣店內交付
    ，或由「總管」直接轉匯至伊等帳戶，93年3 月4 日「總管
    」失去聯絡，伊即未交付利息予渠等，伊並未施以詐術云云
    ，惟查：
１、關於所謂「總管」之人，被告先於偵訊時供稱：「是我有一
    位朋友在做丙種的融資，我只知道他姓陳，大家皆叫他總管
    ，他專門在股票市場放款給投資人」（93年度偵緝字第2038
    號卷第18頁），嗣於原審羈押訊問時又稱：「當初我認識一
    位從事股票投資的女性朋友」（見原審聲羈卷第5 頁），於
    原審審理時又改稱：伊也不認識「總管」，「總管」係1 個
    叫「陳小姐」的女性，大約30幾歲，「總管」在股友社自稱
    是作丙的等語（見原審卷第64頁），惟被告收取告訴人己○○、被害人戊○○及庚○○等人千餘萬資金，已如前述，其
    負責將該筆資金交予「總管」之人操作丙種融資，竟僅知「
    總管」之綽號，已與事理相違。嗣被告於原審審理時雖供稱
    ：「總管」之人係鴻運投資顧問公司之「陳麗雯」一語（見
    原審卷第166 、167 頁），惟衡諸常理，倘「總管」之人確
    有其人，且即為所稱之「陳麗雯」，何以被告迭於偵訊及原
    審審理時均未直接供出其真實姓名，而僅以「總管」或「陳
    小姐」稱之，此亦與事理有悖。另被告於原審審理時所供：
    綽號「會長」即劉陳繁敏曾多次看見「總管」之人云云（見
    本院95年5 月24日審判期日筆錄），且證人劉陳繁敏於原審
    審理時亦結證稱：有看過陳小姐2 次，被告有跟伊介紹該人
    係陳小姐，陳小姐瘦瘦高高的，大約30幾歲，被告並告知總
    管就是陳小姐等語相符（原審卷第107 頁），惟查倘該人確
    為被告所稱「總管」之人，且被告在臺北時確係全由陳小姐
    幫其作帳，則被告就陳小姐之年籍資料理當知之甚詳，豈有
    始終無法提供陳小姐年籍資料之理，況且被告告知證人己○○其係因在綠島管訓時經人指示找「總管」幫忙等情（原審
    卷第97頁），已如前述，卻向證人劉陳繁敏改稱其係因陳小
    姐幫其作帳，始認識陳小姐，並因在隆峰寺偶遇始重新聯絡
    等情（原審卷第107 、108 頁），是被告向證人劉陳繁敏引
    薦之陳小姐是否確係「總管」，亦有可疑。故該名「總管」
    是否確有其人，及被告是否果將其自告訴人己○○、被害人
    戊○○、庚○○處取得之款項交予「總管」操作，亦無所據
    。
２、再者，告訴人己○○、被害人戊○○實際上並未取得被告所
    稱之高額利潤，而係將利潤再加入投資等情，已據證人即告
    訴人己○○於警詢及原審審理時證稱：伊起先持40萬元交由
    被告放款，1 星期後取回4 萬元利潤，遂不疑有他，持續放
    款投資，忘記拿回多少錢，有拿回來又放回去，等於沒有拿
    回來等語（警卷第1 頁反面；原審卷第102 頁）、證人戊○○於原審審理時亦結證稱：伊都沒有拿到利息，皆係指示被
    告將伊應得利息挪作投資款項等語（原審卷第148 頁）明確
    ；另被害人庚○○部分，被告僅以利息名義交付7 、8 萬元
    等情，亦據證人庚○○於原審結證稱：之前20萬元投資的部
    分有取回7 、8 萬元等語（原審卷第第64至64-1頁）。且被
    告於93年3 月4 日取得附表編號14、15所示之大筆金額後，
    隨即逃逸無蹤等情，亦為被告所不否認，並據證人即告訴人
    己○○於警詢、原審審理時及證人丁○○○、庚○○、戊○○、陳翠微及劉陳繁敏於原審審理時證述綦詳，足見被告係
    先以高利誘騙告訴人及被害人，獲取告訴人及被害人等之信
    任後，再陸續自告訴人及被害人等處取得高額款項，旋逃逸
    無蹤，則被告佯以投資丙種股票買賣為由，使告訴人及被害
    人等陷於錯誤，陸續交付財物等情，應堪認定。
（二）事實欄一、(二)部分：
(一)、被告以標得郵局床單清洗及制服採購工程，需要500 萬元押
    標金，證人即被害人丁○○○遂借款200 萬元予被告等情，
    已據證人即被害人丁○○○於原審審理時結證稱：有一天被
    告向伊告知其標到郵局洗床單的工程，1 個月可以賺取40萬
    元，另又標到郵局制服的採購，有8 千多萬利潤，被告當時
    說要5 百萬元的押金，並說93年3 月4 日即可取得金錢，伊
    想說若有紅利可以捐給寺院，毋庸另行出錢捐獻，…當時被
    告還向伊阿姨訂購製作制服的布料，並說其已與郵局訂定契
    約，伊即匯款200 萬元借予被告，伊並未投資被告該生意，
    當初被告係說要回臺北賣房子去標，但因當時房子並不好賣
    ，一時之間沒有現金，遂向伊借款2 百萬元等語（原審卷第
    66至68頁）明確，被告於原審亦不否認曾向被害人丁○○○
    提及要標取郵局工程一語（原審卷第168 頁）。另被害人丁○○○於93年2 月5 日匯款200 萬元至被告中國信託商業銀
    行北高雄分行帳號000000000000號帳戶等情，亦有被告中國
    信託商業銀行存款系統歷史交易查詢報表、合作金庫銀行匯
    款回條聯各1 份（原審卷第48、49、73之2 頁）在卷足憑。
    且被告亦曾於原審坦承向被害人丁○○○借款200 萬元（原
    審卷第20頁），足徵被告確係以郵局工程招標為由，向被害
    人丁○○○借款200 萬元。
(二)、再者，被告以有標得郵局制服及洗衣工程，而邀約告訴人己○○與被害人戊○○投資等情，業據證人即告訴人己○○於
    原審結證稱：被告自稱已標得郵局工程，邀請伊等投資，彼
    時被告已在隆峰寺那棟房子的頂樓裝潢，…被告亦有叫伊載
    其去臺北市○○街看布，並訂購布料，還向他人頂讓機器，
    並將機器運回高雄，被告又吹噓高雄郵局局長係其友人，伊
    遂相信被告。另戊○○於92年12月間，將其之前投資融資融
    券股票買賣中之1 百萬元轉撥為郵局標案之資金，伊亦將原
    先投資丙種資金中之2 百萬元轉撥作為投資郵局工程之資金
    。嗣因被告跑掉了，伊等始知受騙等語（原審卷第97、100
    、102 頁）；及證人戊○○於原審審理時結證稱：被告自稱
    標得郵局工程，伊共投資160 萬，不清楚該筆款項中多少金
    額係投資郵局標案，多少金額係作丙種，全交由被告處理等
    語（見原審卷第150 、151 頁）；參以被告於原審審理時亦
    稱：其於93年1 月間，有向戊○○等人告知伊要參加郵局標
    案的事情，己○○是說如果要投標金，就從投資丙種的錢裡
    面撥等語（見原審卷第168 頁），足徵被告確係對外佯稱標
    得郵局工程，誘使告訴人己○○、被害人戊○○陷於錯誤，
    告訴人己○○、被害人戊○○因而應允將伊投資丙種股票買
    賣中之300 萬元轉撥為郵局標案之資金，亦堪認定。
(三)、又中華郵政股份有限公司高雄郵局於92、93年間，未曾對外
    辦理員工制服及訓練班床單清洗工作之招標案件，被告亦未
    曾於該段時間參與該郵局任何類似投標等情，亦有中華郵政
    股份有限公司高雄郵局94年4 月7 日高勞字第0941900039號
    函1 紙（93年度偵緝字第2038號卷第44頁）附卷足憑；而中
    華郵政股份有限公司郵政訓練所高雄分所亦未曾辦理床單清
    洗發包案件等情，亦有中華郵政股份有限公司高雄郵局95年
    1 月5 日高勞字第0951900033號函1 紙（原審卷第85頁）在
    卷足憑；參以證人陳翠微於原審審理時結證稱：該時郵局有
    夏季制服的承作，但伊並未將該項訊息告知他人，係因被告
    自稱標得郵局工程，伊始知悉等語（原審卷第104 頁）。足
    見被告所述標得高雄郵政總局員工制服及訓練班床單清洗工
    作乙情，純屬虛構。
(四)、又被告於偵訊時先稱：伊並未向告訴人己○○宣稱要投資郵
    局制服之承包，其能力亦未足以承包該工作云云（見93年度
    偵緝字第2038號卷第18頁），嗣於原審94年11月18日時供稱
    ：伊係因有公會單子，遂知悉郵局床單清洗之標案，伊有預
    備承標郵局夏季制服之製作，那是每年都會有的標案，但是
    不知何時要標，大約係當年6 月份開標，2 、3 月時即需製
    作樣品準備承標，伊洗衣店營業項目有製作團體制服部分，
    但是伊並未向告訴人己○○及被害人丁○○○告知有標到高
    雄郵政總局員工制服及訓練班床單清洗的工作等語（原審卷
    第34頁）；又於原審94年12月28日審理時改稱：伊申請之營
    業執照有該營業項目，伊也有在製作樣品之工廠，嗣因伊上
    手並未標得郵局制服工程，當初告訴人己○○有說要投資，
    問伊是否缺押標金，因為告訴人及被害人之資金皆係用以投
    資丙種融資股票買賣，渠等說若要參與郵局制服工程之投標
    需要押標金，可以挪用丙種的錢等語（原審卷第58頁）；末
    於原審95年5 月24日審理時又改稱：係伊所盤讓洗衣店之上
    一個老闆跟伊說有郵局招標工程，該老闆跟伊說資本額30萬
    以上就可以參與郵局工程之招標（原審卷第242 頁）等語，
    足見被告就其有無參與郵局標案、有無告知告訴人己○○等
    人標得郵局標案及如何得知郵局標案訊息等情，皆前後供述
    不一，益見被告所辯，顯係遁詞，不足採信。另被告於偵訊
    時先稱：伊有跟被害人丁○○○借款250 萬元，係以投資購
    買房子為由，向郭女借錢，伊將該筆金錢拿去借給「總管」
    ，嗣因「總管」出事，故未返還金錢云云（見94年度偵緝字
    第2048號卷）；嗣於原審94年10月28日亦稱：其向丁○○○
    借款250 萬元是要去買房子的（原審卷第20頁），嗣於原審
    94年11月18日訊問時則改稱：丁○○○的錢是交給「會長」
    ，再由「會長」轉交予其投資丙種股票融資，跟床單清洗無
    關（原審卷第34頁）及於原審94年12月28日供稱：丁○○○
    的錢是要投資作丙種的錢等語（原審卷第58頁），足見被告
    就其向被害人丁○○○借款之名目，數度翻異其詞，益見上
    開所辯，均係圖卸之詞，要無足取。
（三）事實欄一、(三)部份：
(一)、被告以購買隆峰寺所有位於高雄市左營區○○○路525 號之
    2 、之3 房屋為由，誘使被害人庚○○合夥，而向被害人庚○○誆得280 萬元，嗣被告未將該筆款項用以支付房屋價金
    ，該房屋亦未過戶等情，已據證人即被害人庚○○於原審結
    證稱：93年1 月間，被告跟伊說隆峰寺有1 個房子在高雄市
    ○○路與華夏路路口，是公寓的3 樓與4 樓，被告說那是隆
    峰寺裡面的師父要賣，每層300 萬元，但是一定要被告出面
    接頭，師父才要賣，伊就跟被告說各買1 層，被告當時有拿
    權狀給伊看，上面產權登記所有權人係戊○○（嗣改稱只記
    得是女生的名字），被告跟伊說戊○○是隆峰寺的師父，被
    告有帶伊至現場看房子，因為伊很相信被告，才會給被告錢
    ，伊有跟被告說伊沒有辦法1 次給付300 萬元，有跟被告說
    分次給，陸陸續續匯款250 萬元及給付現金30萬元予被告，
    被告有說他沒有錢，叫伊領來給他，伊認為買房子需要錢，
    被告也沒有那麼多錢，即將上開款項交予被告…嗣被告失聯
    ，伊去隆峰寺找法師求證，法師說被告有跟伊談論買屋事宜
    ，價金600 萬元，因被告並未給付價金，故該房屋並未過戶
    等語明確（原審卷第62、203 至205 頁），被告於原審亦供
    述：隆峰寺的房子是其向隆峰寺表示購買，被害人庚○○說
    要與其合買，後來房屋並未辦理過戶等語（原審卷第34、58
    頁），復有中國信託商業銀行存款系統歷史交易查詢報表、
    臺灣中小企業銀行跨行匯款人戶電匯票匯入戶信匯申請書、
    證人即被害人庚○○臺灣中小企銀高雄分行帳號0000000000
    0 帳戶存摺明細影本各1 紙（原審卷第49、77-1頁）附卷足
    稽；再者，高雄市左營區○○○路525 號之2 、之3 建物係
    隆峰寺所有，登記於隆峰寺法師劉秀枝名下乙節，已據證人
    劉秀枝於原審審理時結證綦詳（原審卷第199 頁），復有高
    雄市政府地政處楠梓地政事務所95年5 月15日高市地楠一字
    地0950004763號函暨上開建物之登記謄本1 份（原審卷第21
    9 至221 頁）在卷足憑。參以證人己○○於原審亦結證稱：
    伊本來要問被告操作融資股票買賣之證券商資訊，嗣因被告
    宣稱買得隆峰寺的房子，與庚○○2 人在那裡高興標得隆峰
    寺的房子，所以伊才被打斷沒有問他等語（原審卷第98頁）
    ，及證人戊○○於原審結證稱：被告說他買到房子了，伊等
    也很相信等語在卷（原審卷第153 頁），益見被告確係對外
    宣稱已購得隆峰寺所有之房屋，被害人庚○○亦因合夥購屋
    ，陸續給付280 萬元予被告等情，應堪認定。
(二)、再查，被告於原審審理時先稱：那個房子當初是要作工廠的
    ，未辦理過戶係因其未拿身分證過去，不是因為其未給付價
    金，其確未給付價金予戊○○，但是房子其已經先用了等語
    （原審卷第63頁）；嗣又改稱：隆峰寺的房屋確係並未買成
    ，係因「總管」未將錢交予之，故該房屋並未成交等語（原
    審卷第245 、246 頁），前後供述已有歧異；另據證人即隆
    峰寺法師劉秀枝於原審結證所稱：92、93年間，伊與伊師父
    因需要經費，遂商量出售隆峰寺所有登記伊名下位於高雄市
    左營區○○○路525 號之2 、之3 房屋，並未指定由何人接
    洽，亦未指定僅由被告處理，所有權狀亦未交給被告，當時
    很多人持有該房屋鑰匙，因被告說要做生意，伊認為被告需
    先付錢方可過戶，但是被告說要做生意要先整修，遂允諾被
    告先行裝潢，但是被告並未支出絲毫價款，後階段之整修經
    費還是由隆峰寺支出，被告當時有要求伊趕快過戶，惟因被
    告遲未給付價款，伊始終未答應過戶，後來被告就不見了等
    語（原審卷第199 至201 頁），益見被告一面佯向隆峰寺法
    師劉秀枝表示購屋，一面向被害人庚○○佯稱已購得該屋，
    使被害人庚○○陷於錯誤，因而陸續匯款及交付現金等情，
    亦堪認定。
(三)、被告於偵訊及原審雖以：係庚○○找其投資購買隆峰寺的房
    子，但尚未談妥，庚○○亦未匯錢云云。惟查，被告係以合
    夥購買隆峰寺所有房屋乙節誆騙被害人庚○○等情，已據證
    人庚○○於原審結證甚詳，已如前述，而證人庚○○於原審
    審理時業經具結擔保其證述之真實性，且其與被告雖有財務
    糾紛，然其於檢察官偵訊時亦表示不願對被告提出告訴（93
    年度偵緝字第2038號卷第27頁），足見證人庚○○對被告並
    無怨隙，衡情應無設詞誣陷被告，致己身罹於偽證重典之必
    要，且被告所辯既有上揭齟齬之處，自應以證人庚○○所為
    證言較為可信。故被告以合夥購屋為由，誆騙被害人庚○○
    ，使被害人庚○○陷於錯誤，因而陸續交付款項乙情，應堪
    認定。
二、綜上所述，被告所為上開辯解，均係事後卸責之詞，不足採
    信，本案事證明確，被告之犯行堪以認定。
三、核被告所為，係犯刑法第339 條第1 項之詐欺取財罪，其先
    後多次犯行，時間緊接，方法相同，觸犯構成要件相同之罪
    ，顯係基於概括犯意為之，為連續犯，依修正前刑法第56條
    之規定，以一罪論，並加重其刑。又被告行為後，刑法第56
    條連續犯之規定，業於94年1 月7 日修正公布刪除，並於95
    年7 月1 日施行，則被告之犯行，因行為後新法業已刪除連
    續犯之規定，此刪除雖非犯罪構成要件之變更，但顯已影響
    行為人刑罰之法律效果，自屬法律有變更，依新法第2 條第
    1 項規定，比較新、舊法結果，仍應適用較有利於被告之行
    為時法律即舊法論以連續犯（最高法院95年第8 次刑事庭會
    議決議參照）。至被害人庚○○雖分別匯款100 萬元、90萬
    元及60萬元至被告所有高雄郵局28支局帳號00000000000000
    另面交30萬元予被告，惟被告就此部分所實施之行為，係於
    號帳戶、中國信託商業銀行帳號00000000000000號帳戶，並
    密切接近之時地實施，侵害同一之法益，故各行為之獨立性
    極為薄弱，依一般社會健全觀念，在時間差距上，難以強行
    分開，在刑法評價上，應以視為數個舉動之接續施行，合為
    包括之一行為予以評價，自屬接續犯，附此敘明。又公訴人
    雖未就被告詐欺被害人戊○○部分起訴，惟因此部分與起訴
    部分具有連續犯之裁判上一罪關係，為起訴效力之所及，本
    院自應併予審理，併此敘明。
四、原審據以論處被告罪刑，固非無見；惟查：(一)公訴意旨並未
    就被告詐欺被害人戊○○之事實予以起訴，原判決就此部分
    予以審理，惟並未說明其如何為起訴效力所及，尚有未洽；
    (二)又原審量處被告有期徒刑5 年，顯屬過重，理由詳如後述
    ，亦有未恰。被告上訴意旨否認犯罪，指摘原判決不當，雖
    無理由，惟原判決既有上開可議之處，自應由本院將原判決
    關於被告部分撤銷改判。審酌被告前因偽造文書、詐欺等案
    件，分別經法院判刑確定（均未構成累犯），素行不良，此
    有臺灣高等法院被告前案紀錄表乙份在卷可按，竟仍不知謹
    慎自持，藉口修習佛法，取得隆峰寺出家眾及信徒等善心人
    士信賴，利用伊等需款籌措建廟資金之機會，佯以投資可獲
    豐厚利潤，向告訴人己○○及被害人戊○○、庚○○及丁○○○等詐取鉅額款項，高達千萬元以上，使伊等一生積蓄血
    本無歸，且迄今皆未賠償告訴人及被害人損失，犯後猶矢口
    否認犯行，飾詞圖卸，毫無悔意，態度不佳，惟念被害人庚○○、丁○○○均表示不願提出告訴（93年度偵緝字第2038
    號卷第27、28頁），而不予追究，且公訴人於原審亦僅求處
    有期徒刑3 年（原審卷第247 頁）等一切情狀，量處如主文
    第2 項所示之刑，以示懲儆。
五、不另為無罪之諭知部分：
（一）公訴意旨略以：(一)被告佯以投資股票丙種買賣為由，誘使
      告訴人己○○、被害人戊○○陷於錯誤，於92年12月22日
      、92年2 月23日面交現金100 萬元及60萬元予被告；(二)被
      告於93年1 、2 月間，向丁○○○佯稱標得高雄郵政總局
      員工制服及訓練班床單清洗工作，需要押標金500 萬元，
      致丁○○○陷於錯誤，除事實一、（三）所示280 萬元外
      ，另行交付20萬元予被告；(三)被告佯以合夥購屋為由，誘
      使被害人庚○○陷於錯誤，除事實一、（二）所示200 萬
      元外，另行借款50萬元予被告，被告旋即逃逸無蹤，因認
      被告上開犯行，均另涉有刑法第339 條第1 項詐欺取財罪
      嫌等語。
（二）按犯罪事實應依證據認定之，無證據不得認定其犯罪事實
      ，不能證明被告犯罪或其行為不罰者，應諭知無罪之判決
      ，刑事訴訟法第154 條第2 項及第301 條第1 項分別定有
      明文。另按在訴訟上用以證明事實之證據，須於通常一般
      之人均不致於有所懷疑，而得確信其為真實之程度者，始
      得據以為有罪之認定；倘其證明尚未達到此一程度，而有
      合理之懷疑存在，致使無從為有罪之確信時，即應為無罪
      之判決（最高法院76年臺上字第4986號判例要旨參照）。
      經查：
（三）關於（一）(一)部分：
      證人即告訴人己○○於警詢時指稱伊於92年12月22日、92
      年2 月23日分別面交現金100 萬元及60萬元予被告，固提
      出被告詐騙案臺北及高雄地區受害人被騙金額表1 紙（警
      卷第18頁）為憑，惟此註記係告訴人己○○自行登載，並
      無法提出資金流向等證據，可供本院勾稽以證明與事實相
      符，告訴人己○○復於原審審理時證稱時間久遠不復記憶
      一語，是依公訴人所提之上開證據，並不足以認定被告有
      何公訴人所指詐欺犯行，而不能證明被告此部分犯罪，依
      法原應為被告無罪之諭知，惟公訴人認此部分，與前開起
      訴論罪部分，有連續犯之裁判上一罪關係，爰不另為無罪
      之諭知，併此敘明。
（四）關於（一）(二)部分：
      經查：上開50萬元係因被告開設洗衣店，需要資金週轉，
      遂由被害人丁○○○借款予被告等情，已據證人即被害人
      丁○○○於原審審理時結證稱：被告有開洗衣店需要錢週
      轉，伊有去看過洗衣店等語綦詳（原審卷第68頁），足見
      上開50萬元，與本案被告以投資郵局工程為由誆騙被害人
      丁○○○等犯行無關，是公訴人所提之上開證據，亦不足
      以認定被告有何公訴人所指此部分之犯行，而無法證明被
      告犯罪，本應為被告無罪之諭知，惟公訴人認此部分，與
      前開起訴論罪部分，具有接續犯之實質上一罪關係，爰不
      另為無罪之諭知，併此敘明。
（五）關於（一）(三)部分：
      經查：被害人庚○○經被告以合夥購屋為由，詐得280 萬
      元等情，已據證人即被害人庚○○於原審審理時證稱：伊
      陸續於93年1 月12日、同年2 月6 日及2 月25日轉匯100
      萬元、90萬元及60萬元至被告所有高雄郵局28支局帳號00
      000000000000號帳戶、中國信託商業銀行帳號0000000000
      0000號帳戶，並於93年3 月1 日提領現金30萬元交予被告
      ，其於偵訊時稱交付被告300 萬元係連同伊之前投資作丙
      的20萬元在內等語（原審卷第63頁），足見上開20萬元，
      與本案被告以合夥購屋為由，誆騙被害人庚○○之犯行無
      涉，公訴人所提之上開證據，並不足以證明被告上開公訴
      人所指犯行，本應就此部為被告無罪之諭知，惟因公訴人
      認此部分，與前開起訴論罪部分，有接續犯之實質上一罪
      關係，爰不另為無罪之諭知，併此敘明。
六、被告聲請傳喚證人「甲○」、「乙○」部分，經本院按址傳
    喚結果，或已死亡，或查無此人，此有送達證書在卷可憑，
    此外，被告又未能提供真實姓名，以供本院查詢其等戶籍資
    料，而無法傳喚，附此敘明。
據上論結，應依刑事訴訟法第369 條第1 項前段、第364 條、第
299 條第1 項前段，刑法第2 條第1 項前段、第339 條第1 項、
修正前刑法56條，刑法施行法第1 條之1 ，判決如主文。
本案經檢察官王登榮到庭執行職務。
中    華    民    國    95    年    10    月    5     日
                  刑事第六庭  審判長法  官  王光照
                                    法  官  張盛喜
                                    法  官  李璧君
以上正本證明與原本無異。
不得上訴。
中    華    民    國    95    年    10    月    5     日
                                    書記官  唐奇燕
附錄本件判決論罪科刑法條：
刑法第339 條第1 項：
意圖為自己或第三人不法之所有，以詐術使人將本人或第三人之
物交付者，處5 年以下有期徒刑、拘役或科或併科1,000 元以下
罰金。
附表：
┌─┬────┬────┬────┬────┬─────┐
│編│匯款日期│ 受款人 │匯入帳號│ 金  額 │ 備    註 │
│號│        │        │        │        │          │
├─┼────┼────┼────┼────┼─────┤
│1 │92年11月│戊○○  │        │40萬元  │郵政國內匯│
│  │7日     │（高雄市│        │        │款執據    │
│  │        │三民區民│        │        │          │
│  │        │族一路隆│        │        │          │
│  │        │峰寺）  │        │        │          │
├─┼────┼────┼────┼────┼─────┤
│2 │92年11月│戊○○  │        │20萬元  │郵政國內匯│
│  │10日    │（高雄市│        │        │款執據    │
│  │        │三民區新│        │        │          │
│  │        │民路105 │        │        │          │
│  │        │號大地春│        │        │          │
│  │        │洗衣店）│        │        │          │
├─┼────┼────┼────┼────┼─────┤
│3 │92年11月│戊○○  │        │30萬元、│郵政國內匯│
│  │17日    │（高雄市│        │30萬元  │款執據2紙 │
│  │        │三民區新│        │        │          │
│  │        │民路105 │        │        │          │
│  │        │號大地春│        │        │          │
│  │        │洗衣店）│        │        │          │
├─┼────┼────┼────┼────┼─────┤
│4 │92年11月│戊○○  │        │30萬元、│郵政國內匯│
│  │28日    │（高雄市│        │30萬元  │款執據2紙 │
│  │        │三民區新│        │        │          │
│  │        │民路105 │        │        │          │
│  │        │號大地春│        │        │          │
│  │        │洗衣店）│        │        │          │
├─┼────┼────┼────┼────┼─────┤
│5 │92年12月│丙○○  │中華郵政│40萬元  │郵政國內匯│
│  │11日    │        │帳號004 │        │款執據    │
│  │        │        │00000000│        │          │
│  │        │        │286號   │        │          │
├─┼────┼────┼────┼────┼─────┤
│6 │92年12月│戊○○  │華南商業│40萬元  │華南商業銀│
│  │23日    │        │銀行7502│        │行全行通收│
│  │        │        │00000000│        │存款憑條副│
│  │        │        │帳號    │        │根        │
│  │        │        │        │        │          │
├─┼────┼────┼────┼────┼─────┤
│7 │92年12月│丙○○  │中華郵政│106萬元 │郵政國內匯│
│  │29日    │        │帳號004 │        │款執據    │
│  │        │        │00000000│        │          │
│  │        │        │286號   │        │          │
├─┼────┼────┼────┼────┼─────┤
│8 │93年1 月│丙○○  │中華郵政│100萬元 │客戶歷史交│
│  │6 日    │        │帳號004 │        │易清單    │
│  │        │        │00000000│        │          │
│  │        │        │286號   │        │          │
├─┼────┼────┼────┼────┼─────┤
│9 │93年2 月│丙○○  │中國信託│80萬元  │郵政跨行匯│
│  │5 日    │        │北高雄分│        │款聲請書  │
│  │        │        │行帳號61│        │          │
│  │        │        │00000000│        │          │
│  │        │        │73      │        │          │
├─┼────┼────┼────┼────┼─────┤
│10│93年2 月│丙○○  │中國信託│26萬元  │合作金庫銀│
│  │23日    │        │北高雄分│        │行匯款回條│
│  │        │        │行帳號61│        │聯（二）  │
│  │        │        │00000000│        │          │
│  │        │        │73      │        │          │
├─┼────┼────┼────┼────┼─────┤
│11│93年2 月│丙○○  │中國信託│20萬元  │中國信託商│
│  │23日    │        │北高雄分│        │業銀行存款│
│  │        │        │行帳號61│        │系統歷史交│
│  │        │        │00000000│        │易查詢報表│
│  │        │        │73      │        │          │
├─┼────┼────┼────┼────┼─────┤
│12│93年2 月│丙○○  │中國信託│400萬元 │安泰商業銀│
│  │27日    │        │北高雄分│        │行匯款委託│
│  │        │        │行帳號61│        │書（證明聯│
│  │        │        │00000000│        │）        │
│  │        │        │73      │        │          │
├─┼────┼────┼────┼────┼─────┤
│13│93年2 月│丙○○  │        │80萬元  │面交      │
│  │27日    │        │        │        │          │
│  │        │        │        │        │          │
│  │        │        │        │        │          │
├─┼────┼────┼────┼────┼─────┤
│14│93年3 月│丙○○  │中國信託│100萬元 │郵政跨行匯│
│  │4 日    │        │北高雄分│        │款申請書  │
│  │        │        │行帳號61│        │          │
│  │        │        │00000000│        │          │
│  │        │        │73      │        │          │
├─┼────┼────┼────┼────┼─────┤
│15│93年3 月│丙○○  │中國信託│80萬元  │合作金庫銀│
│  │4 日    │        │北高雄分│        │行匯款回條│
│  │        │        │行帳號61│        │聯        │
│  │        │        │00000000│        │          │
│  │        │        │73      │        │          │
└─┴────┴────┴────┴────┴─────┘


司法院資訊處製作；財團法人民間司法改革基金會備份。
